【裁判字號】    95,台上,2716
【裁判日期】    950518
【裁判案由】    妨害兵役
【裁判全文】
最高法院刑事判決            九十五年度台上字第二七一六號
    上  訴  人  台灣高等法院台南分院檢察署檢察官
    被      告  甲○○
                        街11.
上列上訴人因被告妨害兵役案件，不服台灣高等法院台南分院中
華民國九十二年十月十六日第二審判決（九十二年度上訴字第九
七六號，起訴案號：台灣台南地方法院檢察署八十八年度偵字第
一三五０一號），提起上訴，本院判決如下：
    主  文
原判決撤銷，發回台灣高等法院台南分院。
    理  由
本件原判決以公訴意旨略稱：被告甲○○係後備軍人，原住台南
縣歸仁鄉○○村○○路一一０巷四號，遷出住所後，竟無故不依
規定申報，致使台南縣團管區司令所發，指定應於民國八十八年
二月一日前往高雄縣鳳山市工協新村報到之「回役臨時召集令」
，無法送達，並無故逾應召期限二日等情，認被告涉犯修正前妨
害兵役治罪條例第十一條第三項、第一項第三款之罪嫌；經審理
結果，認為前揭臨時召集令未經合法送達於被告，不能課以應受
臨時召集而無故逾入營期限二日之罪責，另被告單純居住處所遷
移，無故不依規定申報，致臨時召集令無法送達之行為，九十一
年六月二十六日修正公布之妨害兵役治罪條例已不處罰，因而維
持第一審諭知被告無罪之判決，駁回檢察官在第二審之上訴，固
非無見。
惟查：（一）起訴為裁判上一罪之案件，如法院審理結果，認為
一部不成立犯罪，他部法律已廢止其刑罰，則一部既不成立犯罪
，即難與他部發生一部及全部之關係，法院應分別為無罪及免訴
之諭知。本件被告被訴之犯罪，依檢察官起訴書犯罪事實欄所載
前述事實之形式觀察，被告係以一行為，觸犯居住處所遷移，無
故不依規定申報，致使臨時召集令無法送達，與應受臨時召集而
無故逾入營期限二日等二項罪名，原判決認為被告被訴應受臨時
召集而無故逾入營期限二日部分，不成立犯罪，被訴居住處所遷
移，無故不依規定申報，致臨時召集令無法送達部分，九十一年
六月二十六日修正公布之妨害兵役治罪條例已廢止其刑罰，如果
無訛，依前開說明，應就該二部分分別為無罪及免訴諭知，第一
審判決僅就應受臨時召集而無故逾入營期限二日部分諭知被告無
罪，而未就居住處所遷移，無故不依規定申報，致使臨時召集令
無法送達部分諭知免訴，祇在理由說明該部分行為後法律已廢止
其刑罰，於法尚有未合，原判決竟未予撤銷改判，而仍予以維持
，難謂非違法。（二）無罪判決書理由欄之記載事項，刑事訴訟
法雖未如有罪判決於第三百十條規定其應記載之事項，但仍應就
被告犯罪不能證明或行為不罰為必要之論斷及敘述。原判決認為
被告係單純居住處所遷移，無故不依規定申報，並無意圖避免召
集處理之主觀要件，與九十一年六月二十六日修正公布之妨害兵
役治罪條例第十條第一項第三款之居住處所遷移，無故不依規定
申報罪之成立要件不相當，而不採納檢察官第二審上訴意旨所指
被告居住處所遷移，無故不依規定申報，有妨害兵役之主觀犯意
等情；然其就被告何以僅係單純居住處所遷移，無故不依規定申
報，並無避免召集處理之意圖，既未說明憑以認定之證據及理由
，就檢察官所指被告有妨害兵役之主觀犯意一節，亦未說明何以
不能採取，自嫌理由欠備。上訴意旨指摘原判決違背法令，非無
理由，應認原判決有撤銷發回更審之原因。
據上論結，應依刑事訴訟法第三百九十七條、第四百零一條，判
決如主文。
中    華    民    國  九十五  年    五    月   十八   日
                      最高法院刑事第十一庭
                          審判長法官  謝  俊  雄
                                法官  陳  世  雄
                                法官  魏  新  和
                                法官  吳  信  銘
                                法官  洪  文  章
      本件正本證明與原本無異
                                      書  記  官
中    華    民    國  九十五  年    五    月  二十三  日
                                                Ｒ


司法院資訊處製作；財團法人民間司法改革基金會備份。
